【裁判字號】    95,交聲,503
【裁判日期】    951027
【裁判案由】    違反道路交通管理處罰條例聲明異議
【裁判全文】
臺灣桃園地方法院交通事件裁定     95年度交聲字第503號
原處分機關  交通部公路總局新竹區監理所中壢監理站
異  議  人  甲○○
上列異議人因違反道路交通管理處罰條例案件，對於交通部公路
總局新竹區監理所中壢監理站民國95年3 月24日所為之裁決處分
（原處分案號：桃監裁罰字第裁53-DA0000000號），聲明異議，
本院裁定如下：
    主  文
異議駁回。
    理  由
一、本件異議意旨略以：異議人即受處分人甲○○固於民國94年
    11 月3日12時25分許，駕駛車牌號碼495-ME號營業小客車，
    在桃園縣中壢市○○路23巷，因「設禁入標誌（汽車）處，
    禁行路段」違規，為桃園縣政府警察局交通隊中壢分隊以桃
    警局交字第DA0000000 號舉發違反道路交通管理事件通知單
    （下稱舉發違反道路交通管理事件通知單）當場舉發，並將
    舉發違規通知單交由異議人簽收，惟異議人並未居住在戶籍
    地（桃園縣中壢市○○路○ 段170 號），未接獲裁決書，裁
    決書向非應受送達處所為寄存送達，該送達不合法，而罰單
    未繳納罰鍰即註銷駕照，已超過一般人預知及常識，且異議
    人以駕駛計程車為業，駕照遭註銷已危及異議人一家生計，
    爰依法聲明異議，請求撤銷原處分。
二、經查：
(一)異議人甲○○於94年11月3 日12時25分許，駕駛車牌號碼
    495-ME號營業小客車，在桃園縣中壢市○○路23巷，因「設
    禁入標誌（汽車）處，禁行路段」違規，為桃園縣政府警察
    局交通隊中壢分隊以桃警局交字第DA0000000 號舉發違反道
    路交通管理事件通知單當場舉發，並將舉發違反道路交通管
    理事件通知單交由異議人簽收等情，有異議人親自簽收之舉
    發違反道路交通管理事件通知單在卷可憑（見本院卷第11頁
    ），並為異議人所肯認（見本院卷第13頁之陳述單）。則異
    議人確有上開違反交通規則行為，可堪認定。
(二)按受處分人不服道路交通管理處罰條例第8 條主管機關所為
    之處罰，得於接到裁決書之翌日起20日內聲明異議，道路交
    通管理處罰條例第87條第1 項定有明文。
(三)復按處理違反道路交通管理事件，有關文書送達之程序，依
    行政程序法之規定。又送達於應受送達人之住居所、事務所
    或營業所為之，但在行政機關辦公處所或他處會晤應受送達
    人時，得於會晤處所為之；又於應送達處所不獲會晤應受送
    達人時，得將文書付與有辨別事理能力之同居人、受僱人或
    應送達處所之接收郵件人員；又送達不能依前2 條規定為之
    者，得將文書寄存送達地之地方自治或警察機關，並作送達
    通知書兩份，一份黏貼於應受送達人住居所、事務所、營業
    所或其就業處所門首，另一份交由鄰居轉交或置於該送達處
    所信箱或其他適當位置，以為送達。前項情形，由郵政機關
    為送達者，得將文書寄存於送達地之郵政機關。寄存機關自
    收受寄存文書之日起，應保存三個月，行政程序法第72條第
    1 項、第73條第1 項及第74條分別定有明文。又道路交通管
    理處罰條例所定罰鍰之處罰，行為人接獲違反道路交通管理
    事件通知單後，於15日內得不經裁決，逕依第92條第3 項之
    罰鍰基準規定，向指定之處所繳納結案；不服舉發事實者，
    應於15日內，向處罰機關陳述意見；其不依通知所定期限前
    往指定處所聽候裁決，且未依規定期限繳納罰鍰結案或向處
    罰機關陳述意見者，處罰機關得逕行裁決之，道路交通管理
    處罰條例第9 條第1 項定有明文。再按民事訴訟文書之寄存
    送達，依民國92年2 月7 日修正公布、同年9 月1 日施行之
    民事訴訟法第138 條第2 項規定，自寄存之日起，經10日發
    生效力，此因應受送達人未必能即時領取訴訟文書而知悉其
    內容，故特設此規定以保障其權益。行政程序法雖未如前述
    民事訴訟法增設第138 條第2 項規定，但基於保障應受送達
    人權益之同一理由，解釋上應認為有上開規定之類推適用。
(四)本件舉發違反道路交通管理事件通知單業據異議人當場簽收
    ，已如前述，異議人並未於該舉發違反道路交通管理事件通
    知單上所載應到案日期94年11月18日前，到交通部公路總局
    新竹區監理所中壢監理站（下稱中壢監理站）繳納罰鍰或陳
    述意見，而遲至95年8 月25日始向原處分機關陳述意見略以
    ：因忘記繳罰單，而裁決書本人並沒有收到，因此駕照遭註
    銷，所以提出申訴等語，有異議人之陳述單在卷足按（見本
    院卷第13頁）。而異議人未依通知所定期限前往指定處所聽
    候裁決，且未依規定期限繳納罰鍰結案或向處罰機關（即原
    處分機關）陳述意見者，原處分機關中壢監理站即依道路交
    通管理處罰條例第9 條第1 項規定逕行裁決，而裁決書（即
    本件中壢監理站桃監裁罰字第裁53 -DA0000000 號違反道路
    交通管理事件裁決書）經原處分機關於95年3 月30日郵寄異
    議人之桃園縣中壢市○○路○ 段17 0號之戶籍住所處，因未
    獲會晤異議人本人，且亦無得受領文書之異議人之同居人，
    乃製作送達通知書黏貼異議人上開戶籍住所門首，另一份置
    於異議人住所信箱，並將該通知單郵件寄存於中壢郵局第21
    支局以為寄存送達，此有送達證書影本附卷可稽（見本院卷
    第11頁）。而受處分人設籍於「桃園縣中壢市○○路○ 段17
    0 號」，亦有卷附法務部戶役政連結作業系統1 紙足佐（見
    本院卷第16頁），且異議人亦未陳報其他送達地址，則原處
    分機關向該戶籍地址送達即無不合。是上開裁決書既經原處
    分機關依據行政程序法第74條規定於95年3 月30日寄存送達
    於中壢郵局第21支局，揆諸上揭說明，自寄存送達之日起經
    10日（即95年4 月8 日）生效，該舉發通知單已生合法送達
    之效力。而寄存機關中壢郵局第21支局保存3 個月之期間，
    亦於95年6 月30日屆滿。是原處分機關因異議人未於期限內
    依法提出申訴或繳交最低罰鍰結案，逕以裁處異議人最高額
    罰鍰，於法並無不合。
(五)況異議人之戶籍地址確係設於「桃園縣中壢市○○路○ 段17
    0 號」，已如前述。準此，異議人如因其未居住戶籍地而漏
    收通知單之不利事由，應歸責於異議人本身，前述已生合法
    送達之效力自不生影響。至異議人檢附桃園縣中壢市至善里
    里長出具異議人自93年1 月10日起迄95年9 月26日止均住居
    於「桃園縣中壢市○○路141 號」之證明書，以證明異議人
    在前述期間確未住居於上揭戶籍地云云，惟查，本件異議人
    之交通違規事件，係舉發員警於94年11月3 日當場舉發製單
    交由異議人簽收，已如前述，則異議人若未住居於戶籍地，
    自可向舉發員警要求增加註記現住處所，以利日後相關文書
    之收受，異議人為執業駕駛人當無法諉為不知，其不思此途
    ，反事後空言指摘寄存送達不合法律程式，委無足採。另異
    議人復提出臺灣板橋地方法院92年交聲號第1583號裁定影本
    ，主張依該裁定所表述法律意見，認本件送達不合法，但查
    該裁定之情形係員警對於交通違規事件「逕行舉發」所表示
    之法律見解，與本件異議人之違規行為由員警當場製單舉發
    交由異議人當場簽收之情況，迥不相同，自無法比附援引。
三、末查提起異議，以異議狀到達原處分機關之時間為準，異議
    人之異議期間於95年6 月30日屆滿，異議人遲至95年10月3
    日始向中壢監理站提出聲明異議，有卷附異議狀之收文章戳
    記可憑（見本院卷第4 頁），已逾越法定異議期間。綜上，
    異議人聲明異議已逾越法定異議期限，揆諸前揭規定，即有
    未合，應予駁回。
四、據上論斷，應依道路交通案件處理辦法第18條，裁定如主文
    。
中    華    民    國    95    年    10    月    27    日
                  刑事第五庭    法  官  邱滋杉
以上正本證明與原本無異。
如不服本裁定，應於送達後5 日內，向本院提出抗告狀。
                                書記官  高文靜
中    華    民    國    94    年    10    月    27    日


司法院資訊處製作；財團法人民間司法改革基金會備份。
